臺灣新北地方法院刑事判決
111年度審金訴字第192號
公  訴  人  臺灣新北地方檢察署檢察官
被      告  黃科鈞


上列被告因洗錢防制法等案件，經檢察官提起公訴（111年度偵
字第30702、30831號）及移送併辦（111年度偵字第42700號），
被告於準備程序中就被訴事實為有罪之陳述，本院合議庭裁定由
受命法官獨任進行簡式審判程序並判決如下：
    主  文
黃科鈞幫助犯洗錢防制法第十四條第一項之洗錢罪，處有期徒刑
參月，併科罰金新臺幣貳萬元，罰金如易服勞役，以新臺幣壹仟
元折算壹日。
    事實及理由
一、本件犯罪事實及證據，除起訴書犯罪事實欄一第10至11行「
    於民國110年10月25日前某日」更正為「於民國110年10月19
    日前某日」；併辦意旨書犯罪事實欄一第20行「匯款新臺幣
    160萬元至黃科鈞永豐帳戶內」更正為「匯款新臺幣160萬元
    至廖亞雲所有之永豐商業銀行帳戶內，再從該帳戶轉匯160
    萬33元至黃科鈞之本案永豐帳戶內」；證據部分另補充「被
    告黃科鈞於本院準備程序及審理中之自白」、「廖亞雲所有
    之永豐商業銀行00000000000000號帳戶交易明細、陳昱豪所
    有之國泰世華銀行000000000000號帳戶交易明細各1份」外
    ，均引用如附件一起訴書、附件二移送併辦意旨書之記載。
二、論罪科刑：
㈠、按刑法上之幫助犯，係對於犯罪與正犯有共同之認識，而以
    幫助之意思，對於正犯資以助力，而未參與實施犯罪之行為
    者而言（最高法院73年度台上字第2898號、75年度台上字第
    1509號、88年度台上字第1270號判決意旨參照）。又洗錢防
    制法所稱洗錢，指下列行為：二、掩飾或隱匿特定犯罪所得
    之本質、來源、去向、所在、所有權、處分權或其他權益者
    ，洗錢防制法第2條第2款定有明文。而前揭規定所稱之掩飾
    、隱匿行為，目的在遮掩、粉飾、隱藏、切斷特定犯罪所得
    與特定犯罪間之關聯性，是此類洗錢行為須與欲掩飾、隱匿
    之特定犯罪所得間具有物理上接觸關係（事實接觸關係）。
    金融帳戶乃個人理財工具，依我國現狀，申設金融帳戶並無
    任何特殊限制，且可於不同之金融機構申請多數帳戶使用，
    是依一般人之社會通念，若見他人不以自己名義申請帳戶，
    反而收購或借用別人之金融帳戶以供使用，並要求提供提款
    卡及告知密碼，則提供金融帳戶者主觀上如認識該帳戶可能
    作為對方收受、提領特定犯罪所得使用，對方提領後會產生
    遮斷金流以逃避國家追訴、處罰之效果，仍基於幫助之犯意
    ，而提供該帳戶之提款卡及密碼，以利洗錢實行，仍可成立
    一般洗錢罪之幫助犯（最高法院108年度台上大字第3101號
    裁定意旨參照）。被告將本案帳戶提供予他人，雖非直接實
    行詐欺取財、掩飾、隱匿詐欺犯罪所得之去向及所在之構成
    要件行為，惟已對本案詐欺集團成員遂行詐欺取財、掩飾、
    隱匿詐欺犯罪所得之去向及所在資以助力，有利詐欺取財及
    洗錢之實行，是核被告所為，係犯刑法第30條第1項前段、
    第339條第1項之幫助詐欺取財罪，及刑法第30條第1項前段
    、洗錢防制法第14條第1項之幫助洗錢罪。被告係以一交付
    本案帳戶之行為，供詐欺集團詐騙如起訴書及併辦意旨書所
    示之告訴人等使用，致其等陷於錯誤，先匯款至廖亞雲、陳
    昱豪所有之銀行帳戶內，復遭轉匯款項至被告本案帳戶內，
    而分別受有損害，係以一行為同時觸犯數幫助詐欺取財罪及
    數幫助洗錢罪，侵害不同之財產法益，為想像競合犯，應依
    刑法第55條前段規定，從一重論以幫助洗錢罪處斷。
㈡、檢察官移送併辦部分，與原起訴之犯罪事實，既具有想像競
    合犯之裁判上一罪關係，依刑事訴訟法第267條規定，應為
    檢察官起訴效力所及，本院自得併予審理。
㈢、就被告之前科紀錄是否構成累犯一節，檢察官並未提出主張
    並具體指出證明方法，參酌最高法院刑事大法庭110年度台
    上大字第5660號裁定意旨，本院毋庸依職權為調查及認定，
    併此敘明。
㈣、被告本案所為既係洗錢罪之幫助犯，衡諸其犯罪情節，爰依刑法第30條第2項規定，按正犯之刑減輕之。又被告於本院準備及審理程序均坦承其所犯幫助洗錢犯行，應依洗錢防制法第16條第2項規定，遞減其刑。　　　　　　　　　　
㈤、爰以行為人之責任為基礎，審酌被告提供本案帳戶供詐欺集
    團充為詐欺犯罪之用，助長詐欺集團犯罪之橫行，並掩飾犯
    罪贓款去向，增加國家查緝犯罪及告訴人等尋求救濟之困難
    ，危害社會秩序穩定及正常交易安全，造成告訴人等受害，
    被告所為實有不該；兼衡被告之素行（有被告前案紀錄表在
    卷可參）、犯罪之動機、目的、手段，暨其智識程度為高職
    畢業（見其個人戶籍資料）、從事外銷工作、月薪新臺幣3
    萬多元、需扶養母親之生活狀況（見本院簡式審判筆錄第4
    頁），以及被告犯後坦承犯行，惟迄今尚未與告訴人等達成
    和解或賠償損害等一切情狀，量處如主文所示之刑，並諭知
    罰金易服勞役之折算標準。又被告所犯幫助洗錢罪雖經本院
    諭知有期徒刑6月以下之刑度，然該罪名因非「最重本刑為5
    年以下有期徒刑以下之刑之罪」，與刑法第41條第1項規定
    得易科罰金之要件即有不符，故不諭知易科罰金之折算標準
    ；惟本院宣告之主刑既為6月以下有期徒刑，依刑法第41條
    第3項之規定，得依同條第2項折算規定易服社會勞動，附此
    敘明。
三、沒收：
㈠、查本案卷內尚無證據可認被告有分得告訴人等受騙後所匯出
    之款項或曾因交付本案帳戶而取得對價等情形，自無從對被
    告為犯罪所得沒收之宣告。
㈡、至被告非實際上轉匯或提領贓款之人，無掩飾隱匿詐欺贓款
    之犯行，非洗錢防制法第14條第1項之正犯，自無洗錢防制
    法第18條第1項沒收規定之適用。另被告提供之本案帳戶存
    摺、提款卡，已由詐欺集團成員持用，未據扣案，且該物品
    可隨時停用、掛失補辦，不具刑法上之重要性，而無宣告沒
    收之必要，依刑法第38條之2第2項之規定，不予宣告沒收，
    併此敘明。
據上論斷，應依刑事訴訟法第273條之1第1項、第299條第1 項前
段、第310條之2、第454條第2項，判決如主文。
本案經檢察官范孟珊偵查起訴及移送併辦，由檢察官王佑瑜到庭
執行公訴。
中    華    民    國    111   年     11   月    24    日
                  刑事第二十三庭  法  官  朱學瑛
上列正本證明與原本無異。
如不服本判決，應於判決送達後20日內敘明上訴理由，向本院提
出上訴狀(應附繕本)，上訴於臺灣高等法院。其未敘述上訴理由
者，應於上訴期間屆滿後20日內向本院補提理由書「切勿逕送上
級法院」。
                                  書記官  盧姿妤
中    華    民    國    111   年     11   月    24    日
附錄本案論罪科刑法條全文：
中華民國刑法第339條
意圖為自己或第三人不法之所有，以詐術使人將本人或第三人之
物交付者，處 5 年以下有期徒刑、拘役或科或併科 50 萬元以
下罰金。
以前項方法得財產上不法之利益或使第三人得之者，亦同。
前二項之未遂犯罰之。
洗錢防制法第14條
有第二條各款所列洗錢行為者，處 7 年以下有期徒刑，併科新
臺幣 5 百萬元以下罰金。
前項之未遂犯罰之。
前二項情形，不得科以超過其特定犯罪所定最重本刑之刑。

附件一：
臺灣新北地方檢察署檢察官起訴書
                                    111年度偵字第30702號
                                               第30831號
　　被　　　告　黃科鈞　男　33歲（民國00年00月00日生）
　　　　　　　　　　　　住新北市○○區○○路000巷0號5樓
　　　　　　　　　　　　國民身分證統一編號：Z000000000號
上列被告因違反洗錢防制法等案件，業經偵查終結，認應提起公
訴，茲將犯罪事實及證據並所犯法條分敘如下：　
　　　　犯罪事實
一、黃科鈞依一般社會生活通常經驗，可預見將自己帳戶提供他
    人使用，可能幫助不法詐騙集團詐欺財物，亦知悉社會上使
    用他人帳戶詐欺被害人將款項匯入後提領之案件層出不窮，
    如將自己所開立之金融帳戶存摺、提款卡（含密碼）提供予
    他人使用，極可能供詐欺犯罪者用以收受詐欺取財犯罪所得
    ，或用以掩飾、隱匿詐欺取財犯罪所得來源，或使詐欺犯罪
    者逃避刑事追訴，而移轉或變更詐欺犯罪所得，或使他人逃
    避刑事追訴，而移轉或變更該犯罪所得，亦可能遭不詳詐欺
    集團用以作為詐騙被害人以收取贓款之工具，竟仍不違背其
    本意，基於幫助詐欺及洗錢之不確定故意，於民國110年10
    月25日前某日，在新北市板橋區大遠百星巴克咖啡店，將其
    所開立之永豐商業銀行帳號000-00000000000000號帳戶（下
    稱永豐帳戶）之提款卡及密碼提供不詳詐欺集團成員使用。
    嗣詐騙集團成員取得上開帳戶資料後，即共同意圖為自己不
    法之所有，基於詐欺之犯意聯絡，㈠於110年10月10日，以通
    訊軟體line聯絡宋明翰，佯稱可以投資虛擬貨幣獲利云云，
    致宋明翰陷於錯誤，依詐騙集團指示，於110年10月25日13
    時30分許，至木柵郵局以臨櫃匯款方式匯款新臺幣（下同）
    400,000元至廖亞雲（另案偵辦）所有永豐商業銀行帳戶，
    旋即於同日13時32分許，再從該帳戶轉匯480,020元至黃科
    鈞上開永豐帳戶，旋遭提轉一空；㈡於110年9月24日，於網
    路交友軟體與林祐宇認識，並以通訊軟體line聯絡，佯稱可
    以投資博奕網站賺錢云云，致林祐宇陷於錯誤，依詐騙集團
    指示，分別於110年10月19日12時50分許、12時51分許、12
    時52分許、20時56分許，陸續以網路銀行轉帳200,000元、5
    0,000元、50,000元、30,000元至陳昱豪（另由臺灣宜蘭地
    方檢察署偵辦中）所有國泰世華銀行帳戶，旋即於同日12時
    51分許、12時53分許、20時57分許，再從該帳戶轉匯200,00
    0元、100,000元、45,000元至黃科鈞上開永豐帳戶，旋遭提
    轉一空；㈢於110年9月29日，網路交友軟體與金志忠認識，
    並以通訊軟體line聯絡金志忠，佯稱介紹國際黃金投資網站
    投資獲利云云，致金志忠陷於錯誤，依詐騙集團指示，於11
    0年10月20日10時22分許，以自動櫃員機轉帳300,000元至陳
    昱豪所有國泰世華銀行帳戶，旋即於同日10時30分許，再從
    該帳戶轉匯300,000元至黃科鈞上開永豐帳戶，旋遭提轉一
    空
二、案經宋明翰訴由新北市政府警察局林口分局、林祐宇訴由金
    門縣警察局金城分局報告偵辦。
　　　　證據並所犯法條
一、訊據被告黃科鈞矢口否認涉有幫助詐欺犯行，辯稱：伊因為
    需要申辦貸款，便上網搜尋貸款訊息，伊加入對方LINE與其
    聯繫，對方表示伊的信用評比太糟，需要提供銀行帳戶給他
    ，他會幫伊做薪資轉帳的假金流2至3個月，就可以幫忙貸款
    40至50萬，對方說要幫伊申辦永豐銀行的貸款，伊因此去申
    辦永豐銀行帳戶，申辦完帳戶，就將帳戶存摺、提款卡、密
    碼及網路銀行帳戶密碼全部交給對方云云。經查：
（一）上開帳戶為被告所申辦之事實，業據被告供述甚明，並有
      永豐帳戶之開戶資料及交易明細可資為憑；而告訴人宋明
      翰、林祐宇、被害人金志忠遭詐騙後匯款轉匯至被告上開
      永豐帳戶乙節，亦據告訴人於警詢中指訴綦詳，並有告訴
      人宋明翰、林祐宇提供之通訊軟體LINE對話紀錄、告訴人
      宋明翰提供之郵政跨行匯款申請書影本、告訴人林祐宇提
      供之網路銀行轉帳交易成功翻拍畫面各1份在卷可佐，是
      上開帳戶確被使用取信公眾並詐取財物一節，應堪認定。
（二）被告雖以前詞置辯，然被告未提出相關證據佐證前開辯詞
      ，又金融提款卡、密碼事關個人財產權益之保障，其專有
      性甚高，除非本人或與本人親密關係者，難認有何理由可
      自由流通使用該提款卡，且一般人均有妥為保管及防止他
      人任意使用之認識，此乃吾人依一般生活認知所易於體察
      之常識，而有犯罪意圖者，非有正當理由，竟徵求他人提
      供帳戶，客觀上可預見其目的，多係欲藉該帳戶取得不法
      犯罪所得，且隱匿帳戶內資金之實際取得人之身分，以逃
      避追查。況且一般人向銀行申辦信用貸款，當貸款核准通
      過後，銀行則將貸款金額撥入申貸人銀行帳戶，為避免遭
      人盜領，豈有將提款卡及提款卡密碼等物交付他人之理，
      更無需交付提款卡及提款卡密碼予代辦人員，是被告上開
      所辯，顯與常情有違。又被告供承對方要求其交付前揭帳
      戶資料，欲製造假金流以順利向銀行貸款乙節，足徵被告
      試圖與不相識之人共同以製造不實帳戶交易紀錄之不法手
      段，隱瞞其並無經濟資力之事實，因而交付上開帳戶資料
      ，顯見被告知悉對方於取得上開帳戶資料後，可能非法使
      用該帳戶資料，該帳戶極可能被利用作為實行財產犯罪之
      工具乙節，應有所預見，卻仍將帳戶資料交付予對方，足
      見被告主觀上具有洗錢、幫助詐欺之未必故意。綜上所述
      ，被告上揭所辯，實屬臨訟卸責之詞，不足採信，其犯嫌
      洵堪認定。
二、核被告所為，係犯刑法第30條第1項前段、第339條第1項之
    幫助犯詐欺取財罪嫌，及刑法第30條第1項前段、洗錢防制
    法第14條第1項之幫助一般洗錢罪嫌。被告以一行為同時觸
    犯前開2罪，為想像競合犯，應依刑法第55條之規定，從一
    重論以幫助一般洗錢罪。被告以幫助詐欺取財之不確定故意
    ，提供上開帳戶資料予不詳人士遂行詐欺取財犯罪使用，係
    參與詐欺取財構成要件以外之行為，為幫助犯，請依刑法第
    30條第2項規定，按正犯之刑減輕之。
三、依刑事訴訟法第251條第1項提起公訴。
　　此　致
臺灣新北地方法院
中　　華　　民　　國　 111　　年　　 8　　月　　18  　日
                              檢 察 官    范  孟  珊
附件二：
臺灣新北地方檢察署檢察官移送併辦意旨書
                                    111年度偵字第42700號
　　被　　　告　黃科鈞　男　33歲（民國00年00月00日生）
　　　　　　　　　　　　住新北市○○區○○路000巷0號5樓
　　　　　　　　　　　　國民身分證統一編號：Z000000000號
上列被告因違反洗錢防制法等案件，認應移送臺灣新北地方法院
併案審理，茲將犯罪事實、證據、所犯法條及併案理由分述如下：
一、犯罪事實：
    黃科鈞依一般社會生活通常經驗，可預見將自己帳戶提供他
    人使用，可能幫助不法詐騙集團詐欺財物，亦知悉社會上使
    用他人帳戶詐欺被害人將款項匯入後提領之案件層出不窮，
    如將自己所開立之金融帳戶存摺、提款卡(含密碼)提供予他
    人使用，極可能供詐欺犯罪者用以收受詐欺取財犯罪所得，
    或用以掩飾、隱匿詐欺取財犯罪所得來源，或使詐欺犯罪者
    逃避刑事追訴，而移轉或變更詐欺犯罪所得，或使他人逃避
    刑事追訴，而移轉或變更該犯罪所得，亦可能遭不詳詐欺集
    團用以作為詐騙被害人以收取贓款之工具，竟仍不違背其本
    意，基於幫助詐欺及洗錢之不確定故意，於民國110年10月2
    5日前某日，在新北市板橋區大遠百星巴克咖啡店，將其所
    開立之永豐商業銀行帳號00000000000000號帳戶(下稱永豐
    帳戶)之提款卡及密碼、存摺、網路銀行帳號及密碼提供予
    真實姓名年籍不詳暱稱「阿偉」之詐欺集團成員使用。嗣詐
    騙集團成員取得上開帳戶資料後，即共同意圖為自己不法之
    所有，基於詐欺之犯意聯絡，於110年10月7日以社群軟體臉
    書暱稱「胡鈺晴」、通訊軟體LINE暱稱「雅君」、「經理-
    琦」向江思樺誆稱可使用其提供之投資網站，匯款至指定帳
    戶投資云云，致江思樺陷於錯誤，而於110年10月29日11時1
    0分許，匯款新臺幣160萬元至黃科鈞永豐帳戶內，並旋遭轉
    匯一空，嗣江思樺發覺有異，報警循線始查悉上情。案經江
    思樺訴由新北市政府警察局土城分局報告偵辦。　　
二、證據：
(一)被告黃科鈞於警詢及偵查中之供述。
(二)證人即告訴人江思樺於警詢中之證述、告訴人江思樺與詐欺
    集團成員之LINE對話紀錄。
(三)黃科鈞永豐帳戶之開戶資料及交易明細1份。
三、所犯法條：
    核被告黃科鈞所為，係犯刑法第30條第1項前段、同法第339
    條第1項之幫助詐欺取財及刑法第30條第1項前段、洗錢防制
    法第14條第1項之幫助一般洗錢等罪嫌。又被告係一行為同時
    觸犯上開罪名，應從一重之幫助一般洗錢罪處斷。另被告係
    對正犯資以助力而未參與犯罪行為之實施，為幫助犯，依刑法
    第30條第2項規定，得按正犯之刑減輕之。
四、併案理由：
    被告前因詐欺等案件，業經本署檢察官以111年度偵字第307
    02號、第30831號案件(下稱前案)提起公訴，現由貴院(晞股
    )以111年度審金訴字第192號審理中，有該起訴書1份在卷可參
    。經查，本件被告所提供之上開永豐帳戶，與被告於前案提
    供之帳戶相同，僅被害人不同，核屬一行為侵害數法益之想像競
    合犯關係，為裁判上一罪，自為前案起訴效力所及，自應移
    請併案審理。
　　此　致
臺灣新北地方法院
中　　華　　民　　國　 111　　年　　10　　月　　18　　日
　　　　　　　　　　　　　　　檢　察　官　范孟珊